臺灣新北地方法院民事判決　　　　　　 110年度訴字第1189號
原　　　告　鍾欣辰　
訴訟代理人　劉庭瑋　
被　　　告　陳奕君　
　
上列當事人間請求返還不當得利事件，經本院於民國110年9月28
日言詞辯論終結，判決如下：
    主  文
原告之訴及假執行之聲請均駁回。
訴訟費用由原告負擔。
    事實及理由
一、原告主張：
  １民國106年3月間，原告因投資大陸地區傲鼎公司向被告借款
    美金65000元（依當時匯率折合新台幣195萬元），並簽發面
    額美金65000元之本票（下稱系爭本票）一紙交付被告作為
    借款證明用，被告亦有交付相當於美金65000元之新台幣195
    萬元予原告。後因原告認為該項傲鼎公司之投資，並非穩妥
    ，遂向被告為返還上開美金65000元之意思表示，惟被告另
    向原告表示：這筆資金目前算是閒置資金，你先留著幫我注
    意看看好的投資標的，你就幫我投資進去等語。
  ２106年7月間，適原告於香港地區所擔任董事之香港法人匯傑
    國際有限公司（下稱匯傑公司）對於新加坡地區有投資，獲
    利尚可。原告向被告表示欲將其美金65000元移轉予該項投
    資，經被告同意，表示願意投資新台幣200萬元，除上開65
    000元美金外，並另外交付新台幣5萬元予原告，與原告簽立
    共同投資協議書。同時，原告亦以自己原先對匯傑公司所投
    資之20萬美金之一部美金65000元，經匯傑公司同意，轉讓
    予被告，見原證3，用以清償上開借款美金65000元。
  ３107年間，因匯傑公司之新加坡投資案，遭新加坡籍人士疑
    似詐欺，故匯傑公司再無給付被告投資紅利報酬。被告不願
    承受上開投資之失敗結果，罔顧其經匯傑公司對於新加坡之
    投資本金，均係原告以所有之20萬美金之一部美金65000元
    ，為清償系爭本票債務之目的而轉讓予被告一情，竟執系爭
    本票主張其對原告尚有美金24194元債權，向臺灣臺北地方
    法院聲請本票裁定獲准。
  ４原告即以轉讓65000元美金予被告之代物清償關係，向本院
    提出確認本票債權不存在之訴，惟經本院109年度簡上字第
    350號民事判決認為原告之舉證，其實質證明力之射程尚不
    足以至法院認定兩造間確實存有代物清償關係而為原告不利
    益之終局判決。被告亦否認兩造間存有代物清償之合意。既
    然代物清償不存在，被告對於原證2之出資新台幣200萬元之
    義務，其中之新台幣195萬元即無享有由原告代為出資之權
    利，而屬無法律上之原因。進一步言，亦因原告為被告履行
    支付原證2出資義務之一部新台幣195萬元之行為，致被告於
    整體財產中獲有應積極減少新台幣195萬元而未減少之利益
    ，且造成原告損失新台幣195萬元之結果。爰依民法第179條
    及同法第182條第2項，請求被告返還新台幣195萬元不當得
    利，並自106年8月1日起至清償日止，附加5%計算之利息。
    原告願供擔保，請准宣告假執行。
  ５依據被告在台北地檢署109年度偵續字第316號案件自認其看
    過原證3之投資轉讓協議書，也對新加坡投資有過查證，才
    同意將上開投資款項轉投入匯傑公司之投資，所以被告辯稱
    原證3之投資轉讓協議無效等語，純屬無稽。
二、被告則以：
  １本案應受本院109年度簡上字第350號民事判決既判力所及。
    原告係被告之債務人，過去兩年多來被告強制執行查封原告
    之房地產、股票、存款、薪資帳戶等，然原告不但藐視判決
    之既判力，且其事實上或法律上之主張欠缺合理依據，卻依
    然故我透過劉庭瑋以訴訟代理人身分，濫用名目興訟。更甚
    者，原告之訴訟代理人劉庭瑋因不滿多次敗訴判決結果，而
    對被告挾怨報復，以黑道暴力討債手段對付被告，數次簡訊
    電話騷擾、惡言恐嚇、強制危害被告之人身自由與安全，請
    依民事訴訟法第249條第1項第8款、第2項、第249條之1規定
    ，將本件不經言詞辯論，逕以判決駁回之，並對原告及其訴
    訟代理人劉庭瑋處以濫訴懲罰新臺幣12萬元之罰鍰，並賠償
    被告被延誤之損害賠償日費、旅費、律師訴狀委託費用，合
    計8萬元，請求法院酌定之，以維被告之權益。
  ２被告於106年間共借原告235萬元，即人民幣77959元（折合
    約新台幣35萬元）、美金65000元（折合約新台幣195萬元）
    及新台幣5萬元，原告已分次清償借款本金，還款共計160萬
    元，尚欠75萬元未還。依兩造之Line通聯記錄所示，原告對
    被告表示有欠款是事實，希望趕快還清負債，甚至之前是從
    家裡借錢還給被告等語（見本院板簡卷第75至81頁），益徵
    兩造間實未就系爭借款存有以投資轉讓協議書之方式，代物
    清償之合意甚明。原告於110年9月28日庭呈給付分紅明細表
    ，其上所載之金額固然正確，然上開給付均非分紅，而係原
    告給付借款之約定利息。
  ３依本院109年度簡上字第350號民事判決第3至5頁內容所載「
    依上開投資轉讓協議所載之當事人僅有匯傑公司及上訴人（
    即本件原告），被上訴人（即本件被告）並非該協議之當事
    人，卷內亦未見上訴人（即本件原告）提出任何被上訴人（
    即本件被告）同意此投資轉讓協議所載內容之證據資料」、
    「顯見兩造間於106年8月1日及其後，實未就與匯傑公司相
    關之投資事項達成任何協議」、「上訴人（即本件原告）所
    稱支付給被上訴人（即本件被告）之分紅，究係因上述何筆
    投資而為，實難論斷，即不能以此遽認被上訴人（即本件被
    告）有與上訴人（即本件原告）成立投資轉讓之代物清償合
    意」，可知原證3之投資轉讓協議書並無被告本人簽名，被
    告對於投資轉讓協議書不同意也不知情，故原證3之投資轉
    讓協議書對被告應為無效。該投資轉讓協議書實係原告與匯
    傑公司（為境外投資代理商，在臺並無合法登記，無營業執
    照）之洪淑瑛兩人私下之約定（原告與洪淑瑛為同事關係，
    原告為匯傑公司之對外代表董事），並無取得被告之簽名同
    意，被告自始至終均無收到任何由匯傑公司或洪淑瑛所發出
    之正式基金權益憑證之移轉通知書。洪淑瑛為集資吸金之唯
    一掛名人，其投入新加坡境外基金機構進行投資取得投資利
    息，後來該基金無故倒閉，全數血本無歸，原告才通知被告
    無法繼續返還被告借款。
  ４被告係於109年2月17日刑事案件要求被告出庭當證人時，方
    自原告口中第一次聽到有此吸金集資方案，且該集資帳戶所
    有人是洪淑瑛，原告自己任意妄為將被告之資金交付予洪淑
    瑛，並以洪淑瑛之名義投資新加坡集資方案，被告從頭到尾
    皆不認識洪淑瑛，怎可說是被告授權給原告參與集資吸金，
    且將被告的錢交給洪淑瑛作獨一帳戶投資呢？被告與原告間
    存有借款關係，被告沒有不當得利等語置辯。
  ４並聲明：原告之訴駁回。如受不利之判決，願供擔保請准宣
    告免為假執行。
三、按不當得利，須以無法律上原因而受利益，致他人受損害為
    成立要件，此觀民法第179條規定即明。因給付而受利益者
    ，倘該給付係依有效成立之債權契約而為之，其受利益即具
    有法律上之原因，自不生不當得利問題。本件依據原告之主
    張，原告於106年3月間向被告借款美金65000元，於同年7月
    間原告表示欲將借款美金65000元移轉為投資，經被告同意
    ，願出資新台幣200萬元，除上開65000元美金外，另交付新
    台幣5萬元予原告，而與原告簽立共同投資協議書等語，則
    被告依據上開協議，以之前借予原告之美金65000元（折合
    新台幣195萬元）轉作投資，加上被告再給付原告5萬元，作
    為被告出資200萬元，然被告同意將借款轉作出資，並不必
    然發生消滅原告先前對被告所負之借款債務，原告必須證明
    兩造間有以投資方式消滅舊有之消費借貸債務之合意存在，
    本院109年度簡上字第350號民事判決業已認定兩造間並未就
    借款債務存有以投資轉讓方式代物清償之合意，縱使原告於
    本件主張，被告曾於台北地檢署109年度偵續字第316號案件
    自認「其看過原證3之投資轉讓協議書，也對新加坡投資有
    過查證，才同意將上開投資款項轉投入匯傑公司之投資」等
    語，也僅能證明被告同意將借款轉入匯傑公司之投資，不能
    證明被告同意原告之借款債務消滅，是被告基於共同投資協
    議，將借款轉作投資款，被告並非未出資，原告稱「被告對
    於原證2之出資新台幣200萬元之義務，其中之新台幣195萬
    元即無享有由原告代為出資之權利，而屬無法律上之原因」
    ，即不可採。
四、綜上，原告依據不當得利規定，請求被告返還新台幣195萬
    元，並自106年8月1日起至清償日止，附加5%計算之利息，
    為無理由，應予駁回。原告受敗訴判決，其假執行之聲請即
    失所依據，應併予駁回。
五、結論：原告之訴為無理由，依民事訴訟法第78條，判決如主
    文。
中    華    民    國   110    年    10    月    28    日
　
                  民事第七庭法  官  陳映如
以上正本係照原本作成。
如對本判決上訴，須於判決送達後20日內向本院提出上訴狀。如
委任律師提起上訴者，應一併繳納上訴審裁判費。
中    華    民    國   110    年    10    月    28    日
                            書記官  黃頌棻